【裁判字號】    95,抗,22
【裁判日期】    950125
【裁判案由】    聲明異議
【裁判全文】
臺灣高等法院臺南分院民事裁定    95年度抗字第22號
抗  告  人
（即第三人）乙○○
相  對  人
（即債權人）彰化商業銀行股份有限公司
法定代理人  甲○○
上列抗告人因對相對人即債權人與債務人陳素惠、黃漢秋間給付
借款強制執行事件聲明異議，對於中華民國94年11月25日臺灣臺
南地方法院94年度執字第12446號裁定，提起抗告，本院裁定如
下：
    主    文
抗告駁回。
抗告程序費用由抗告人負擔。
    理    由
一、按「當事人或利害關係人，對於執行法院強制執行之命令，
    或對於執行法官、書記官、執達員實施強制執行之方法，強
    制執行時應遵守之程序，或其他侵害利益之情事，得於強制
    執行程序終結前，為聲請或聲明異議。但強制執行不因而停
    止。」強制執行法第12條固定有明文。惟「第三人就執行標
    的物有足以排除強制執行之權利者，得於強制執行程序終結
    前，向執行法院對債權人提起異議之訴。如債務人亦否認其
    權利時，並得以債務人為被告。」「債務人或第三人就強制
    執行事件得提起異議之訴時，執行法院得指示其另行起訴，
    ……」同法第15條及第16條前段亦有分別規定。且「強制執
    行法第17條所謂於強制執行開始後，始發見債權人查報之財
    產確非債務人所有者，應由執行法院撤銷其執行處分，係指
    查報之財產確非債務人所有者而言。若該財產是否債務人所
    有尚待審認方能確定，執行法院既無逕行審判之權限，尤非
    聲明同法第12條所定之異議所能救濟，自應依同法第16條之
    規定，指示主張有排除強制執行權利之第三人，提起執行異
    議之訴，以資解決。」，也有最高法院49年度台抗字第72號
    判例可稽。
二、本件聲請及抗告意旨略以：
  (一)本件執行債務人陳素惠、黃漢秋所有門牌號碼台南市安平區
    ○○○街200巷21弄12號房屋之5、6樓之增建部分，係抗告
    人所建，其並於民國（下同）88年9月16日將戶籍遷入。
  (二)本件之爭執點，乃在於增建五、六層樓房是否得為獨立所有
    權客體。對此，原裁定以其缺乏獨立之出入口，而認其為附
    屬於主建物，缺乏獨立性。然查，關於獨立性之判斷，並非
    全然以構造上是否有獨立出入口為準，尚應審酌其使用上及
    經濟上之客觀因素。本件之增建，必然事前已獲得原建物所
    有人同意，得共同使用樓梯及出入門口，否則豈有增建之實
    益。因此，在使用上並無出入口之問題。再者，透天樓房在
    社會上常見分層出租，分層個別使用之情形，在經濟上各樓
    層均有其獨立之價值。
  (三)綜上所陳，原裁定就構造上而為之判斷，固非無見；然若能
    再就其使用上及經濟上，綜合考量，或許會較為周密。故懇
    請鈞院賜准另為適當之裁定，實感法便。
三、經查：
  (一)原審執行法院94年度執字第12446號強制執行事件，查封拍
    賣債務人陳素惠、黃漢秋所有坐落台南市○○區○○段156-
    25、156-26地號土地，暨其上同段1326建號即門牌號碼台南
    市安平區○○○街200巷21弄12號房屋（包括未保存登記建
    物全部）經於94年9月30日，會同顏夷伯建築師事務所人員
    、相對人及執行債務人陳素惠、黃漢秋進行現場履勘，履勘
    結果：「系爭建物五樓有部分增建，六樓為全部增建，據鑑
    定人員稱系爭建物有保存登記部分僅有1至4層樓及5樓屋頂
    突出物，其餘均為增建，五樓增建部分前面有採光罩搭建之
    陽台及廁所，作洗衣、曬衣用途，另有一房間（鑑定報告書
    之平面圖則稱有兩間臥室），而佛廳部分應為屋頂突出物部
    分，六樓部分搭建類似陽光屋作為曬海產物品處，後面為放
    置機電、冷氣機電設備，陽光屋旁有廁所（磚造），廁所上
    放置水塔，陽光屋四週為透明採光，屋頂僅三分之一有採光
    罩。」，此有顏夷伯建築師事務所不動產鑑定報告書及94年
    9月30日（會鑑）執行筆錄附在上開執行卷可稽。
  (二)依上開履勘及鑑定書平面圖，系爭建物之五樓增建部分僅前
    面採光罩搭建之陽台及廁所及一房間，而佛廳部分為原建物
    之屋頂突出物部分所改建，房間與陽台又是依附於佛廳之牆
    壁而增建，佛廳後面另有一房間，則五樓增建部分其構造難
    謂與主體磚造建物非連成一體；而六樓部分搭建類似陽光屋
    作為曬海產物品處，陽光屋四週為透明採光，屋頂之三分之
    一亦為採光罩，陽光屋旁有廁所（磚造），六樓後面則為放
    置機電、冷氣機電設備，廁所上放置水塔，亦係供建物所需
    之設備，況其全棟出入動線須經由系爭建物之唯一樓梯，由
    主體建物（客廳）為對外出入唯一聯絡方式，並不具有構造
    上及使用上之獨立性，參照最高法院88年台上字第485號判
    決意旨：「所有人於原有建築物之外另行增建者，如增建部
    分與原有建築物無任何可資區別之標識存在，而與之作為一
    體使用者，因不具構造上及使用上之獨立性，自不得獨立為
    物權之客體，原有建築物所有權範圍因而擴張，以原有建築
    物為擔保之抵押權範圍亦因而擴張」則原法院據此併予執行
    ，依法並無不合。
四、抗告人如堅詞仍認該增建之5、6樓部分確屬其所有，主張就
    執行標的物有足以排除強制執行之權利，事涉系爭不動產所
    有權歸屬之實體上爭執，揆諸首揭法律規定及最高法院判例
    之說明，執行法院既無逕行審判之權限，自應由抗告人提起
    第三人異議之訴，以解決系爭增建5、6樓所有權之歸屬，尚
    非聲明異議所得解決。是抗告人徒以異議方式，主張擁有該
    增建5、6樓部分之所有權，不應列為本件查封拍賣之範圍，
    洵無可採。原審法院駁回抗告人之聲明異議，經核並無違誤
    ，抗告意旨指摘原裁定不當，求為廢棄另為裁定，非有理由
    ，應予駁回。
八、據上論結，本件抗告為無理由，爰依強制執行法第30條之1
    ，民事訴訟法第495條之1第1項、第449條第1項、第95條、
    第78條，裁定如主文。
中    華    民    國    95    年    1    月    25     日
                  民事第一庭    審判長法  官  林金村
                                      法  官  黃三哲
                                      法  官  林輝雄
上為正本係照原本作成。
不得抗告。
中    華    民    國    95    年    1    月    25     日
                                      書記官  黃惠美
                                                 K


司法院資訊處製作；財團法人民間司法改革基金會備份。
